最高法院刑事判決　　　　　　　　　　　　　　　八十八年度台上字第一七二二號
　　上訴人　臺灣高等法院檢察署檢察官
　　被　告　甲○○
右上訴人因被告殺人未遂案件，不服台灣高等法院中華民國八十七年三月三十日第二
審更審判決（八十六年度重上更(五)字第二七三號，起訴案號：台灣板橋地方法院檢察
署八十年度偵字第五三○五號），提起上訴，本院判決如左：
    主  文
原判決撤銷，發回台灣高等法院。
    理  由
本件原判決以公訴意旨略以：被告甲○○自民國七十九年間起，因其發明新型可升降
晒衣竿之專利權爭議與李漢章頻生糾紛，嗣經李漢章向臺灣板橋地方法院檢察署提起
告訴（七十九年度偵字第一一一五九號，原判決誤載為第一一一九五號），經檢察官
偵查終結，認被告涉嫌詐欺及偽造文書等罪嫌，將被告提起公訴（此部分經判決無罪
確定），被告因而對李漢章懷恨至深，亟欲殺害李漢章以洩恨，遂於八十年四月二十
七日凌晨五時二十分左右，侵入台北縣板橋市○○路二十一巷十四號李漢章住處（無
故侵入住宅部分，未據告訴），持形狀不明之利刃朝熟睡中之李漢章猛砍，造成李漢
章上背部裂傷長二十五公分、胸鎖乳突肌與斜方肌、夾肌均被砍斷，李漢章驚醒大叫
，被告一時心中慌亂，奪門而逃，李漢章經人送醫急救，倖免於死等情，認被告有犯
刑法第二百七十一條第二項、第一項之殺人未遂罪嫌云云。經審理結果，認被告犯罪
不能證明，因而維持第一審諭知被告無罪之判決，駁回檢察官在第二審之上訴；固非
無見。惟查：據國立臺灣大學醫學院附設醫院八十六年十二月二十六日校附醫秘字第
二六一一一號函所附鑑定意見稱：近視六百度之人，在臥房熟睡未帶眼鏡，於被人持
刀猛刺一刀，能否分辨一尺距離之人為何人﹖須視當時日出時間、房間內之採光情形
、當時房間內之照明狀況等三種因素而定。若房間內照明光度良好，雖然當事人近視
已達六百度，但在一尺左右之距離範圍，應有能力分辨業已認識之人；然而若房間內
照明光度不足，當事人即無法分辨進入房間者之臉部面貌（原審卷第十八頁）。究竟
李漢章被殺時房間內之採光情形如何﹖案發當時之日出時間及天氣狀況為何﹖係晴天
、陰天或雨天﹖均與判斷被害人之指述是否與事實相符有關。原審未調查明白並向交
通部中央氣象局查明，遽以當時房間既僅點一小燈，其室內照明光度顯然不足，而認
告訴人顯然無法分辨進入房間內者之臉部面貌，並資為認定被告無罪之理由，自有應
於審判期日調查之證據而未予調查之違法。檢察官上訴意旨指摘原判決不當，非全無
理由，應認原判決仍有撤銷發回之原因。
據上論結，應依刑事訴訟法第三百九十七條、第四百零一條，判決如主文。
中      華      民      國    八十八    年      四      月      八      日
                              最高法院刑事第十一庭
                                  審判長法官  楊  文  翰
                                        法官  陳  正  庸
                                        法官  陳  世  雄
                                        法官  陳  炳  煌
                                        法官  黃  正  興
      右正本證明與原本無異
                                              書  記  官
中      華      民      國    八十八    年      四      月     十三     日
